【裁判字號】    98,訴,3645
【裁判日期】    981221
【裁判案由】    毒品危害防制條例
【裁判全文】
臺灣臺中地方法院刑事判決              98年度訴字第3645號
公  訴  人  臺灣臺中地方法院檢察署檢察官
被      告  甲○○
                  （現另案在臺灣臺中監獄臺中分監執行中）
上列被告因違反毒品危害防制條例案件，經檢察官提起公訴（98
年度毒偵字第3227、3348號），被告於準備程序中就被訴事實為
有罪之陳述，經告以簡式審判之旨，並聽取意見後，本院合議庭
裁定由受命法官獨任進行簡式審判程序，判決如下：
    主    文
甲○○施用第二級毒品，累犯，處有期徒刑伍月；又施用第一級
毒品，累犯，處有期徒刑捌月，扣案之第一級毒品海洛因貳包（
驗餘淨重分別為：零點零玖陸公克、零點壹貳伍公克），沒收銷
燬之；又施用第二級毒品，累犯，處有期徒刑伍月；又施用第一
級毒品，累犯，處有期徒刑捌月，扣案之第一級毒品海洛因玖包
（合計淨重為壹點壹貳公克，空包裝總重為壹點玖捌公克）沒收
銷燬之，扣案之注射針筒壹支、藥鏟壹支，均沒收。應執行有期
徒刑壹年捌月，扣案之第一級毒品海洛因貳包（驗餘淨重分別為
：零點零玖陸公克、零點壹貳伍公克）及第一級毒品海洛因玖包
（合計淨重為壹點壹貳公克；空包裝總重為壹點玖捌公克），均
沒收銷燬之，扣案之注射針筒壹支、藥鏟壹支，均沒收。
    犯罪事實
一、甲○○於民國89年間，因施用毒品案件，經本院裁定令入勒
    戒處所實施觀察、勒戒，因認無繼續施用傾向，於90年1月9
    日執行完畢釋放；另於90年間，因施用毒品案件，經本院裁
    定令入勒戒處所實施觀察、勒戒，因認無繼續施用傾向，於
    90年11月14日執行完畢釋放；復於94年間，因施用第一、二
    級毒品案件，經本院以94年度訴字第1655號分別判處有期徒
    刑10月、5月，施用第二級毒品部分，嗣經臺灣高等法院臺
    中分院（下稱臺中高分院）以94年度上訴字第1705號撤銷改
    判有期徒刑5月，施用第一級毒品部分，則駁回上訴確定；
    另因轉讓第一級毒品案件，經本院以95年度訴字第344號判
    處有期徒刑1年2月確定；上開3罪，嗣經分別減為有期徒刑5
    月、2月又15日、7月，並定應執行刑為有期徒刑1年2月；於
    97年7月8日經假釋付保護管束出監，於97年8月30日假釋期
    滿未經撤銷，視為執行完畢。詎仍不知悛改，基於施用第二
    級毒品之犯意，於98年8月5日晚上某時許，在位於臺中縣太
    平市○○○○街66巷2號住處內，以將甲基安非他命放入玻
    璃球吸食器點火燃燒生煙吸取煙氣之方式，施用第二級毒品
    甲基安非他命1次；又於上開施用第二級毒品甲基安非他命
    後約1、2小時許，另基於施用第一級毒品之犯意，在上開地
    點，以將海洛因摻水後置入注射針筒注射之方式，施用第一
    級毒品海洛因1次。復另基於施用第二級毒品之犯意，於98
    年8月23日上午4、5時許，在上開地點，以將甲基安非他命
    放入玻璃球吸食器點火燃燒生煙吸取煙氣之方式，施用第二
    級毒品甲基安非他命1次；又於上開施用第二級毒品甲基安
    非他命之後，另基於施用第一級毒品之犯意，於同日上午6
    時許，在上開地點，以將海洛因摻水後置入注射針筒注射之
    方式，施用第一級毒品海洛因1次。嗣於98年8月5日晚上9時
    許，為警在上址前查獲，當場扣得甲○○所有供其施用第一
    級毒品用之海洛因2包（送驗淨重分別為：0.101公克、0.13
    4公克，驗餘淨重分別為：0.096公克、0.125公克），經其
    同意採集尿液送驗結果，呈可待因、嗎啡、安非他命、甲基
    安非他命陽性反應；又於98年8月23日下午1時30分許，為警
    持搜索票至其位於臺中縣太平市○○○○街66巷2號住處查
    獲，當場扣得其所有供其施用第一級毒品用之海洛因9包（
    合計淨重為1.12公克；空包裝總重為：1.98公克）、注射針
    筒1支及藥鏟1支，並經其同意採集尿液送驗結果，呈可待因
    、嗎啡、安非他命、甲基安非他命陽性反應。
二、案經臺中市警察局第三分局及臺中縣警察局太平分局分別報
    告臺灣臺中地方法院檢察署檢察官偵查起訴。
    理    由
一、訊據被告甲○○對其於前揭時、地，分別施用第一級毒品海
    洛因及施用第二級毒品甲基安非他命各2次之犯罪事實坦承
    不諱，且其為警查獲時，所採尿液經先後送往中山醫學大學
    附設醫院及詮昕科技股份有限公司檢驗結果，分別均呈可待
    因、嗎啡、安非他命、甲基安非他命陽性反應等情，有中山
    醫學大學附設醫院檢驗科藥物檢測中心出具之尿液檢驗報告
    及詮昕科技股份有限公司出具之濫用藥物尿液檢驗報告各1
    紙存卷可稽。此外，扣案之白色粉末2包（送驗淨重分別為
    ：0.101公克、0.134公克；驗餘淨重分別為：0.096公克、0
    .125公克）及白色粉末9包（合計淨重為1.12公克；空包裝
    總重為1.98公克）分別經送請行政院衛生署草屯療養院及法
    務部調查局濫用藥物實驗室鑑定結果，均確含海洛因成分，
    有行政院衛生署草屯療養院98年8月12日草療鑑字第0980800
    046號鑑定書及法務部調查局濫用藥物實驗室98年9月28日調
    科壹字第09823026290號鑑定書在卷可憑，並有扣案之注射
    針筒1支及藥鏟1支可資佐證。又按海洛因施用入人體後水解
    還原成嗎啡，再循嗎啡之代謝方式排出體外，已據行政院衛
    生署藥物食品檢驗局（81）藥檢壹字第006431號函說明綦詳
    ；而人體施用安非他命後，主要代謝物中有未改變形態之安
    非他命，而無甲基安非他命之代謝物；而人體施用甲基安非
    他命後，主要代謝物中會呈甲基安非他命及安非他命陽性反
    應，復有法務部調查局93年5月4日調科壹字第09362413980
    號函釋綦詳。顯見被告關於曾於上開時、地分別施用第一級
    毒品海洛因、第二級毒品甲基安非他命各2次之自白，應與
    事實相符。
二、按毒品危害防制條例於92年7月9日修正公布，自93年1月9日
    施行，其中第20條、第23條將施用毒品之刑事處遇程序，區
    分為「初犯」及「5年內再犯」、「5年後再犯」。依其立法
    理由之說明：「初犯」，經觀察、勒戒或強制戒治後，應為
    不起訴處分或不付審理之裁定；「5年內再犯」者，因其再
    犯率甚高，原實施之觀察、勒戒及強制戒治既已無法收其實
    效，爰依法追訴或裁定交付審理。至觀察、勒戒或強制戒治
    執行完畢釋放後，「5年後再犯」者，前所實施之觀察、勒
    戒或強制戒治已足以遮斷其施用毒品之毒癮，為期自新及協
    助其斷除毒癮，仍適用「初犯」規定，始應先經觀察、勒戒
    、強制戒治之程序。從而依該次修正後之規定，僅限於「初
    犯」及「5年後再犯」2種情形，應先經觀察、勒戒或強制戒
    治之程序，此乃該條例第10條之例外規定。倘被告於5年內
    已再犯施用毒品，經依法追訴處罰，縱其第3次（或第3次以
    上）再度施用毒品之時間，在初犯經觀察、勒戒或強制戒治
    執行完畢釋放5年以後，因與單純之「5年後再犯」之情形有
    別，不合於「5年後再犯」之例外規定；且因已於「5年內再
    犯」，顯見其再犯率甚高，原實施觀察、勒戒或強制戒治，
    已無法收其實效，即應回歸原則性規定，由檢察官逕行起訴
    ，依該條例第10條處罰，最高法院95年度臺非字第134號裁
    判可資參照。查被告前於89年間，因施用毒品案件，經本院
    裁定令入勒戒處所實施觀察、勒戒，因認無繼續施用傾向，
    於90年1月9日執行完畢釋放；另於90年間，因施用毒品案件
    ，經本院裁定令入勒戒處所實施觀察、勒戒，因認無繼續施
    用傾向，於90年11月14日執行完畢釋放；復於94年間，因施
    用第一、二級毒品案件，經本院以94年度訴字第1655號分別
    判處有期徒刑10月、5月，施用第二級毒品部分，嗣經臺中
    高分院以94年度上訴字第1705號撤銷改判有期徒刑5月，施
    用第一級毒品部分，則駁回上訴確定等情，有臺灣高等法院
    被告前案紀錄表及臺灣臺中地方法院檢察署刑案資料查註紀
    錄表各1份存卷可佐，則被告於本案犯罪事實欄所載時、地
    再犯施用第一級毒品海洛因、第二級毒品甲基安非他命之罪
    ，雖距其90年11月14日觀察、勒戒執行完畢釋放之時間，已
    在5年以後，惟其自90年11月14日起之5年內已再犯施用毒品
    經依法訴追處罰，揆諸上開最高法院判決意旨，本案仍應予
    以依法論科，合先敘明。
三、核被告所為，分別係犯毒品危害防制條例第10條第1項之施
    用第一級毒品罪及同條例第10條第2項之施用第二級毒品罪
    。被告因施用而持有毒品行為，本應以持有論，惟持有後進
    而施用，其持有之低度行為應被施用之高度行為所吸收，故
    不再另論其持有毒品罪。又被告所犯上開4罪，犯意各別，
    行為互殊，應予分論併罰。被告於94年間，因施用第一、二
    級毒品案件，經本院以94年度訴字第1655號分別判處有期徒
    刑10月、5月，施用第二級毒品部分，嗣經臺中高分院以94
    年度上訴字第1705號撤銷改判有期徒刑5月，施用第一級毒
    品部分，則駁回上訴確定；另因轉讓第一級毒品案件，經本
    院以95年度訴字第344號判處有期徒刑1年2月確定；上開3罪
    ，嗣經分別減為有期徒刑5月、2月又15日、7月，並定應執
    行刑為有期徒刑1年2月；於97年7月8日經假釋付保護管束出
    監，於97年8月30日假釋期滿未經撤銷，視為執行完畢之事
    實，有臺灣高等法院被告前案紀錄表及臺灣臺中地方法院檢
    察署刑案資料查註紀錄表各1份在卷可參，其受有期徒刑之
    刑執行完畢後，5年以內故意再犯本案有期徒刑以上之4罪，
    均為累犯，應依刑法第47條第1項之規定，分別加重其刑。
    爰審酌被告施用毒品，經觀察、勒戒及法院論罪科刑後，仍
    不知戒惕，一再施用，無視於毒品對於自身健康之戕害及國
    家對於杜絕毒品犯罪之禁令，不知戒除惡習，惡性非輕，然
    念及坦承犯行，態度良好，其施用毒品並無危害他人及其犯
    罪之動機、目的及手段等一切情狀，分別量處如主文所示之
    刑，並定其應執行之刑，以資懲儆。另扣案之海洛因2包（
    驗餘淨重分別為：0.096公克、0.125公克）及海洛因9包（
    合計淨重為1.12公克；空包裝總重為1.98公克），均為被告
    所有供其施用第一級毒品用之毒品，業經其自陳明確，應依
    毒品危害防制條例第18條第1項前段之規定，沒收銷燬之；
    又扣案之注射針筒1支、藥鏟1支為被告所有供其施用第一級
    毒品海洛因之用，業據被告坦承在卷，均爰依刑法第38 條
    第1項第2款之規定宣告沒收之。
據上論斷，應依刑事訴訟法第273條之1第1項、第299條第1項前
段，毒品危害防制條例第10條第1項、第2項、第18條第1項前段
，刑法第11條、第47條第1項、第51條第5款、第38條第1項第2款
，判決如主文。
本案經檢察官乙○○到庭執行職務。
中    華    民    國    98  年     12     月     21  日
                 刑事第三庭        法  官  李慧瑜
以上正本證明與原本無異。
如不服本判決，應於收受送達後10日內向本院提出上訴書狀（應
敘述具體理由並附繕本）。
上訴書如未敘述理由，應於上訴期間屆滿後20日內補提理由書於
本院。
中    華    民    國    98  年     12     月     21   日
                                   書記官  陳青瑜
附錄本判決論罪科刑法條
毒品危害防制條例第10條：
施用第一級毒品者，處6月以上5年以下有期徒刑。
施用第二級毒品者，處3年以下有期徒刑。


司法院資訊處製作；財團法人民間司法改革基金會備份。
